臺灣嘉義地方法院刑事判決　　　　　　 96年度交易字第266號
公　訴　人　臺灣嘉義地方法院檢察署檢察官
被　　　告　甲○○
上列被告因過失致死等案件，經檢察官聲請以簡易判決處刑（九
十六年度偵字第六三○四、六七九八號），本院簡易庭認有刑事
訴訟法第四百五十一條之一第四項但書所列情形，移送本院改依
通常程序審理，並行簡式審判程序而為判決如下：
    主  文
甲○○犯不能安全駕駛動力交通工具罪，處有期徒刑貳月，如易
科罰金以新臺幣壹仟元折算壹日；又犯過失致人於死罪，處有期
徒刑伍月，如易科罰金以新臺幣壹仟元折算壹日；應執行有期徒
刑陸月，如易科罰金以新臺幣壹仟元折算壹日。
    事  實
一、甲○○於民國九十六年七月二十一日晚上九時三十分許起至
    二十二日凌晨三時四十分許止，與友人陳建文在嘉義市○○
    路、玉山路交岔路口附近之釣蝦場飲用屬酒類之啤酒，已屆
    不能安全駕駛動力交通工具之程度，竟於二十二日凌晨四時
    十分許，駕駛牌照號碼ＳＡ－五九三二號自用小客車搭載陳
    建文離去，嗣沿嘉義市嘉雄陸橋由西往東方向駛至該路橋與
    中山路、民族路交岔路口時，本應注意飲酒後吐氣所含酒精
    濃度超過每公升零點二五毫克以上不得駕車；行車時速不得
    超過該路段速限五十公里；汽車行駛至交岔路口，轉彎車應
    讓直行車先行，而依當時晴天夜間有照明、柏油路面乾燥無
    缺陷、無障礙物視距良好等狀況，並無不能注意之情事，竟
    疏於注意，於酒後吐氣所含酒精濃度高達每公升零點八五毫
    克下，猶駕駛屬動力交通工具之前開自用小客車以時速七十
    公里超速貿然左轉欲進入中山路。適郭芢榮（業據檢察官為
    緩起訴處分確定）駕駛牌照號碼ＺＹ－七五二號自用大貨車
    （聲請簡易判決處刑書誤載為小貨車）沿民族路由東往西直
    行欲進入嘉雄路橋，本應注意行車時速不得超過該路段速限
    五十公里，而依相同狀況，並無不能注意之情事，竟疏於注
    意，以時速六十公里超速前進。甲○○所駕自用小客車之車
    首遂在上開交岔路口內猛烈撞擊郭芢榮所駕自用大貨車之左
    側車身，致陳建文受有腦部外傷，當場死亡。甲○○於車禍
    發生後，卡在所駕自用小客車之駕駛座內動彈不得，而為首
    先到場處理車禍並有偵查犯罪職權之嘉義市警察局第一分局
    長榮派出所警員何鳳富懷疑係駕車肇事之犯人。甲○○嗣經
    搶救人員救出該自用小客車時，何鳳富趨前詢問是否為駕車
    肇事之人時，甲○○卻稱該車為陳建文駕駛。二十二日上午
    五時五十一分許，甲○○因車禍所受傷害至財團法人天主教
    聖馬爾定醫院就診時，為醫院檢驗出其血液中所含酒精濃度
    高達每十分之一公升一百九十五毫克，換算成吐氣所含酒精
    濃度為每公升零點八五毫克。二十三日下午四時許至五時三
    十分許止，甲○○赴長榮派出所接受警詢及製作筆錄時，面
    對何鳳富之質問，方坦承為駕車肇事之人。
二、案經被害人陳建文之母盧幸玉訴由臺灣嘉義地方法院檢察署
    檢察官偵查後聲請以簡易判決處刑。
    理  由
一、本件被告甲○○所涉犯者為刑法第一百八十五條之三法定刑
    為「一年以下有期徒刑、拘役或三萬元以下罰金」之公共危
    險罪及第二百七十六條第一項法定刑為「二年以下有期徒刑
    、拘役或二千元以下罰金」之過失致死罪，非死刑、無期徒
    刑、最輕本刑為三年以上有期徒刑之罪或高等法院管轄第一
    審案件。本院行準備程序中，被告就被訴事實為有罪之陳述
    ，經告知簡式審判程序之旨，並聽取檢察官及被告之意見後
    ，本院爰依刑事訴訟法第二百七十三條之一第一項裁定由受
    命法官獨任進行簡式審判程序。因此，本件簡式審判程序之
    證據調查依刑事訴訟法第二百七十三條之二規定不受同法第
    一百五十九條第一項、第一百六十一條之二、第一百六十一
    條之三、第一百六十三條之一及第一百六十四條至第一百七
    十條規定之限制，此合先敘明。
二、事實欄所記載之公共危險及過失致死犯行，業據被告坦承不
    諱（本院卷九十六年度交易字第二六六號卷宗第十六頁審判
    筆錄），核與證人即告訴人盧幸玉、另案被告郭芢榮、目擊
    證人黃志勝證述情節相符，復有道路交通事故現場圖、道路
    交通事故調查報告表、交通事故現場照片、天主教聖馬爾定
    醫院檢驗報告單等在卷足憑（警卷第九頁、第十四至三十五
    頁，相驗卷第九頁至第二十八頁）。又被害人陳建文係因本
    件車禍發生死亡結果，亦經臺灣嘉義地方法院檢察署檢察官
    督同檢驗員相驗屬實，製有勘驗筆錄、相驗屍體證明書、檢
    驗報告書附卷可考（相驗卷第二十九頁、第四十頁至第四十
    八頁）。
三、被告雖稱車禍發生後曾向到場處理警員表示係駕車肇事之人
    ，嘉義市警察局第一分局長榮派出所警員亦製作相同內容之
    調查報告云云。然查：被告於本件車禍發生後，卡在所駕自
    用小客車之駕駛座內動彈不得，而為首先到場處理車禍並有
    偵查犯罪職權之嘉義市警察局第一分局長榮派出所警員何鳳
    富懷疑係駕車肇事之人；被告嗣經搶救人員救出該自用小客
    車時，何鳳富趨前詢問是否為駕車肇事之人時，被告卻稱該
    車為陳建文駕駛，否認肇事；被告嗣於二十三日赴長榮派出
    所接受警方詢問及製作筆錄時，面對何鳳富之質問，方坦承
    為駕車肇事之人；何鳳富係因被告於警詢時坦承犯案，方誤
    製自首調查報告等情，業據證人何鳳富到庭結證無誤（本院
    九十六年度嘉交簡字第九一九號卷宗第十九頁至第二十二頁
    訊問筆錄），核與案發翌日何鳳富詢問被告時所製作之調查
    筆錄記載：「問：車禍發生後警方趕到現場時，發現車禍嚴
    重並迅速通知消防隊救護人員前來搶救。經消防人員持特種
    工具將該車剪開後，將你從駕駛座位子搶救出，然後你就坐
    在安全島旁休息，此時交通隊車禍處理小組人員詢問你是否
    駕駛ＳＡ－五九三二號自小客車，派出所處理警員也同樣詢
    問你是否駕駛ＳＡ－五九三二號自小客車，經你答覆全推給
    死者陳建文駕駛該車，當時你是何種心態，請解釋之？答：
    我有講該句話，因當時我緊張才講出來的，當時該車確實是
    我駕駛並搭載陳建文。」等語相符（警卷第二頁反面調查筆
    錄）。被告既然因卡在肇事車輛駕駛座內而為警方合理懷疑
    係駕車肇事之人，面對詢問又否認犯行，自無構成自首接受
    裁判之餘地。
四、按飲酒後吐氣所含酒精濃度超過每公升零點二五毫克以上者
    不得駕車；行車時速不得超過時速限制；汽車行駛至交岔路
    口，轉彎車應讓直行車先行，道路交通安全規則第一百十四
    條第二款、第九十三條第一項第一款、第一百零二條第一項
    第七款均有明文。被告於事實欄所記載時、地駕駛車輛參與
    道路交通，應注意恪遵守上開規定，以維安全。又依當時晴
    天夜間有照明、柏油路面乾燥無缺陷、無障礙物視距良好、
    該路段時速限制為五十公里等狀況，並無不能注意之情事，
    有前開道路交通事故調查報告表可考。被告於應注意且能夠
    注意之情形下，竟疏於注意，於飲酒後吐氣所含酒精濃度達
    到每公升零點八五毫克之下，猶駕車以時速七十公里之超速
    貿然左轉，致肇本件車禍，其有過失甚為灼然。另案被告郭
    芢榮於相同狀況下駕駛自用大貨車以六十公里超速直行，與
    被告所駕自用小客車發生車禍，對於本件車禍亦有過失。被
    告過失情節頗為嚴重，對於本件車禍應負主要負責，另案被
    告郭芢榮之過失僅為次要因素。而被害人係因本件車禍死亡
    ，已如前述，是被告之過失行為與被害人之死亡結果間顯具
    相當因果關係。本件事證明確，其犯行洵堪認定。
五、核被告所為，係犯刑法第一百八十五條之三之公共危險罪、
    第二百七十六條第一項之過失致死罪。被告所犯前開二罪名
    間，犯意各別，行為互異，構成要件亦不相同，應分論併罰
    。被告酒醉駕車因而致人死亡，依法應負刑事責任，過失致
    死部分應依道路交通管理處罰條例第八十六條第一項規定加
    重其刑。爰依被告之自白（本院九十六年度交易字第二六六
    號卷宗第二十頁）及臺灣嘉義地方法院檢察署刑案資料查註
    紀錄表、臺灣高等法院被告前案紀錄表之記載（偵查前案卷
    宗，本院九十六年度交易字第二六六號卷宗第四頁），審酌
    被告酒後駕車肇事不慎致人於死之犯罪手段；國中畢業之智
    識程度；已婚，育有一個小孩，父母健在，待業中之生活狀
    況；應負主要過失責任；已與被害人家屬達成民事調解賠償
    ，有嘉義縣竹崎鄉調解委員會調解書在卷可查（本院九十六
    年度交易字第二六六號卷宗第二十二頁）；漠視酒後不得駕
    車禁令，導致被害人死亡結果，損害及危險皆非輕微；事故
    發生後曾冀圖規避責任，見無法圓謊，始坦承犯行之態度等
    一切情狀，各量處如主文所示之刑及諭知易科罰金之折算標
    準，復定其應執行之刑及諭知易科罰金之折算標準。
據上論斷，應依刑事訴訟法第四百五十二條、第二百七十三條之
一第一項、第二百九十九條第一項前段，道路交通管理處罰條例
第八十六條第一項，刑法第一百八十五條之三、第二百七十六條
第一項、第五十一條第五款、第四十一條第一項前段、第二項，
刑法施行法第一條之一第一項、第二項，判決如主文。
本案經檢察官陳慧玲到庭執行職務。
中　　華　　民　　國　　96　　年　　12　　月　　26　　日
                        交通法庭  法  官    張道周
上列正本證明與原本無異。
如不服本判決，應於判決送達後十日內向本院提出上訴狀，上訴
書狀依法應敘述具體理由，如未敘述具體理由者，應於上訴期間
屆滿後二十日內補提理由書於本院（均應附繕本）。告訴人或被
害人如對於本判決不服者，應具備理由請求檢察官上訴，其上訴
期間之計算係以檢察官收受判決正本之日期為準。
中　　華　　民　　國　　96　　年　　12　　月　　26　　日
                                  書記官    黃意雯
附錄本案論罪之法條全文
刑法第一百八十五條之三
服用毒品、麻醉藥品、酒類或其他相類之物，不能安全駕駛動力
交通工具而駕駛者，處一年以下有期徒刑、拘役或三萬元以下罰
金。
刑法第二百七十六條第一項
因過失致人於死者，處二年以下有期徒刑、拘役或二千元以下罰
金。
